【裁判字號】    91,訴,1469
【裁判日期】    921022
【裁判案由】    偽造文書等
【裁判全文】
臺灣板橋地方法院刑事判決                        九十一年度訴字第一四六九號
    公  訴  人  臺灣板橋地方法院檢察署檢察官
    被      告  己○○
    選任辯護人  劉添錫律師
右列被告因偽造文書等案件，經檢察官提起公訴（九十一年度偵字第七八一四號），
本院判決如左：
    主  文
己○○連續行使偽造私文書，足以生損害於他人，處有期徒刑陸月，如易科罰金，以
參百元折算壹日。
如附表所示偽造之「賴金珠」印文及印章貳只，均沒收。
    事  實
一被告己○○係台北市○○○路一０二號七樓和合玉記有限公司（下稱和合公司）
    暨正康代書事務所負責人，明知賴金珠委託和合公司銷售坐落台北縣三重市○○
    段仁愛雅舍之地主保留戶，賴金珠僅授權其代收定金，並無代賴金珠與買主訂定
    不動產買賣契約之權，亦無代收定金以外之款項之權利，竟意圖為自己不法所有
    之概括犯意，在未經賴金珠授權之情形下，於民國（下同）八十二年九月初，在
    某不詳處所盜刻賴女之印章二只，再先後於八十二年九月間（起訴書誤載為同年
    十一月十日），在前揭和合公司內，見辛○○、庚○○前來訂購房屋，認有機可
    乘，乃指示不知情之甲○○、丙○○（二人業經台灣台北地方法院判處無罪在案
    ）及乙○○（業經台灣板橋地方法院檢察署檢察官處分不起訴在案）與其等接洽
    ，分別於八十二年九月二十五日、八十二年十一月十日詐稱賴金珠有事不能到場
    簽約，偽以賴金珠之名義與辛○○、庚○○簽訂買賣契約書、代辦貸款委託書、
    代刻印章授權書等文書，而辛○○、庚○○不知有詐，因之陷於錯誤，於收受買
    賣契約書後，先後繳付部分購屋價款予丙○○，再由丙○○轉交予己○○。計由
    己○○詐取辛○○新台幣（下同）八十九萬元（不包含十二萬元訂金）、庚○○
    五十萬元（不包含十萬元訂金），足以生損害於辛○○、庚○○。己○○於取得
    上開款項後，亦不轉交予賴金珠，或告知其成交之事，事隔月餘，辛○○等與賴
    金珠連繫後，始悉受騙。
二、案經辛○○、庚○○訴請台灣台北地方法院檢察署檢察官呈請台灣高等法院檢察
    署檢察長核轉台灣板橋地方法院檢察署檢察官偵查起訴。
    理  由
一訊據被告己○○固坦承交代丙○○、甲○○及乙○○處理被害人賴金珠委託銷售
    前揭仁愛雅舍之房地事宜且收受由丙○○轉交之房屋價款乙情，惟矢口否認盜刻
    賴金珠之印章並偽以賴金珠之名義與辛○○、庚○○簽訂買賣契約書、代辦貸款
    委託書、代刻印章授權書等文書之犯行，辯稱：不知道本件不能與買主訂買賣契
    約云云。經查，證人即被害人賴金珠於偵查中指陳：「當初有約定若要簽約時，
    需我到場，但和合公司未通知我。」、「我未交付身分證、印章，他們如何成立
    買賣，顯然偽刻我印章。」等語（見台灣板橋地方法院檢察署八十五年度偵字第
    八０七二號偵查卷宗八十四年五月八日偵訊筆錄），於本院調查時證稱：「（是
    否有約定可以代訂買賣契約？）不可以，他們表示有客戶一定通知我，我表示不
    可以簽訂買賣契約時，己○○他們都在場... 」等語（見本院卷宗九十二年五月
    二十八日調查筆錄），且依賴金珠與和合公司訂立之不動產委託仲介銷售契約書
    乙份以觀，被告己○○經營之和合公司代賴金珠銷售前揭房地，並無代刻印章及
    簽訂買賣契約之權，堪以認定。證人甲○○於偵查時曾證稱：「（問：賴金珠印
    章及身分證如何來？）我不清楚，但當時是己○○交給我的。」（見台灣台北地
    方法院檢察署八十四年度偵字第九三七七號偵查卷宗八十四年五月八日偵訊筆錄
    ），本院調查時復證稱：「... 在八十八年度上訴字第四四０四號審理時供稱（
    賴金珠）印章是己○○交給我的，但他與乙○○都在場，是在己○○的辦公室，
    由他本人交給我的... 」、「辛○○、庚○○買受合約書上賴金珠的印章已經事
    先蓋好，是周立娟蓋好交給我的，李萬利的部分才是己○○在辦公室交給我的。
    」等語（見本院卷宗九十一年十一月十三日調查筆錄及九十二年八月二十八日審
    理筆錄），再者，被告己○○自承收受丙○○交付辛○○與庚○○之房屋價款後
    ，或交給金主丁○○以償付積欠之債務，或轉入其子戊○○之帳戶內等情，其中
    交付予丁○○之支票三紙背面均蓋有賴金珠之印文，轉入戊○○帳戶之支票背面
    亦蓋有賴金珠之印文（前揭支票影本均附於台灣台北地方法院檢察署八十四年度
    偵字第九三七七號偵查卷第六十五至六十八頁），二者支票背面之「賴金珠」印
    文並不相同，該款項既係己○○所交付予被告丁○○與轉入戊○○帳戶，則前揭
    支票之背書，亦應為己○○所為無疑，足見己○○應持有偽造之賴金珠二只印章
    ，應堪認定。此外，復有辛○○和庚○○提出之偽造買賣契約書、代辦委託書、
    代刻授權書共二份在卷（附於同上偵查卷宗第二十七至六十四頁）可佐。綜上足
    徵，被告己○○代賴金珠銷售前揭房地並無代其簽訂買賣契約，亦無代其收受訂
    金以外款項之權，竟偽刻賴金珠之印章與辛○○、庚○○偽訂買賣契約復超收訂
    金以外之購屋款，使辛○○、庚○○信以為其有權訂約，先後繳付購屋款予被告
    ，其前開犯行事證明確，洵堪認定，應予依法論科。
二、核被告己○○所為，係犯刑法第二百十六條、第二百十條之行使偽造私文書罪及
    第三百三十九條第一項詐欺取財罪。被告偽造印章、印文之行為，係偽造私文書
    之階段行為，被告偽造私文書後，復持以行使，偽造私文書之低度行為為行使偽
    造私文書之高度行為吸收，均不另論罪。又被告利用不知情之員工甲○○、丙○○、乙○○等人從事偽造文書、詐欺犯行，為間接正犯。被告先後多次行使偽造
    私文書之行為，時間緊接，犯罪構成要件亦相同，顯係基於概括之犯意而為，應
    依刑法第五十六條連續犯之規定論以一罪，並依法加重其刑。被告所犯連續行使
    偽造私文書罪及詐欺取財罪二罪間，有方法結果之牽連關係，為牽連犯，應從一
    重之連續行使偽造私文書處斷。爰審酌被告之素行、犯罪之動機、目的、手段、
    犯罪所生之危害，兼衡所詐得之財物及犯罪後否認犯行未見悔悟等一切情狀，量
    處如主文所示之刑，以示懲儆。末查，被告行為後，刑法第四十一條業於九十年
    一月四日修正為「犯最重本刑為五年以下有期徒刑以下之刑之罪，而受六月以下
    有期徒刑或拘役之宣告，因身體、教育、職業、家庭之關係或其他正當事由，執
    行顯有困難者，得以一元以上三元以下折算一日，易科罰金。但確因不執行所宣
    告之刑，難收矯正之效或難以維持法秩序者，不在此限。」「併合處罰之數罪，
    均有前項情形，其應執行之刑逾六月者，亦同。」並於同年月十日公布施行，於
    同年月十二日生效，比較新舊法之規定，以變更後之新法對被告有利，依刑法第
    二條第一項前段之規定，自應適用裁判時之刑法第四十一條第一項前段規定，併
    予諭知易科罰金之折算標準。至如附表所示之私文書既已分別交付辛○○、庚○○等人持有，顯非屬被告所有，惟其上偽造之「賴金珠」印文  枚，及偽造之「
    賴金珠」印章二枚雖未扣案，然乏證據足認業已滅失不存在，均應依刑法第二百
    十九條規定宣告沒收。
三、公訴意旨另以：被告己○○明知賴金珠委託和合公司銷售前述仁愛雅舍之地主保
    留戶之期限係自八十二年八月六日起至同年十一月六日止，屆期後即終止委託關
    係，竟意圖為自己不法所有之概括犯意，於八十二年十一月十日，在和合公司內
    ，見辛○○、庚○○前來訂購房屋，仍分別收受錢女與黃女所交付之各為十二萬
    元與十萬元之訂金，足生損害於賴金珠、辛○○、庚○○等之權益，因認被告涉
    犯刑法第二百十六條、第二百十條之行使偽造私文書罪嫌及第三百三十九條第一
    項詐欺取財罪嫌云云。公訴人認被告己○○涉犯此部分罪行無非係以被害人賴金
    珠指陳僅委託和合公司出售三個月即自八十二年六月至同年九月，屆期即終止委
    託關係，但和合公司仍強制代售乙情為其論罪依據；然查，觀之前揭不動產委託
    仲介銷售契約書，其銷售日期確係自八十二年八月六日起至同年十一月六日止，
    且契約第三條約定「... 期限內乙方（和合公司）若收買方訂金，不論該買賣契
    約有否成立，本約自動延長十五日」，而查本件告訴人辛○○與賴金珠之契約日
    期為八十二年九月二十五日（見台灣台北地方法院檢察署八十四年度偵字第九三
    七七號卷宗第四十五至六十四頁），告訴人庚○○與賴金珠之契約日期雖係在八
    十二年十一月十日（見同上偵查卷宗第二十七至四十四頁），惟告訴人庚○○在
    八十二年八月十九日即交付十萬元訂金予和合公司，並約定總價為二百九十四萬
    六千元，有訂金收據一紙在卷可憑，以前開賴金珠與和合公司之仲介銷售契約觀
    之，簽約均在約定之期限內，並無逾期強制代售之行為，被害人賴金珠及公訴人
    就此認賴金珠託售期間已過，被告仍予代售等情，恐係誤會。然因公訴人認被告
    所犯上開犯行與前開論罪科刑之犯罪事實有連續犯、牽連犯之裁判上一罪關係，
    爰不另為無罪之諭知，附予敘明。
據上論斷，應依刑事訴訟法第二百九十九條第一項前段，刑法第二條第一項前段、第
五十六條、第二百十六條、第二百十條、第三百三十九條第一項、第五十五條、第四
十一條第一項前段、第二百十九條，罰金罰鍰提高標準條例第一條前段、第二條，判
決如主文。
本案經檢察官蔡顯鑫到庭執行職務
中      華      民      國      九十二      年    十    月    二十二    日
                                  臺灣板橋地方法院刑事第二庭
                                      法  官  陳  靜  茹
右正本證明與原本無異。
如不服本判決，應於判決送達後十日內，向本院提出上訴狀。
                                      書記官  廖  美  紅
中      華      民    國      九十二      年    十    月    二十二    日
附錄本案論罪科刑法條全文
刑法第二百十六條
行使第二百十條至第二百十五條之文書者，依偽造、變造文書或登載不實事項或使登
載不實事項之規定處斷。
刑法第二百十條
偽造、變造私文書，足以生損害於公眾或他人者，處五年以下有期徒刑。
刑法第三百三十九條
意圖為自己或第三人不法之所有，以詐術使人將本人或第三人之物交付者
，處五年以下有期徒刑、拘役或科或併科一千元以下罰金。
以前項方法得財產上不法之利益或使第三人得之者，亦同。
前二項之未遂犯罰之。
附表
     名              稱                 偽造之印文
     房屋預定買賣契約書（買方庚○○）   四枚


司法院資訊處製作；財團法人民間司法改革基金會備份。
